【裁判字號】    97,上訴,91
【裁判日期】    970530
【裁判案由】    搶奪
【裁判全文】
臺灣高等法院高雄分院刑事判決          97年度上訴字第91號
上  訴  人  臺灣高雄地方法院檢察署檢察官
被      告  丙○○
                    （另案於臺灣台東監獄岩灣分監執行中，
                    現寄押於臺灣高雄第二監獄）
上列上訴人因被告搶奪案件，不服臺灣高雄地方法院96年度訴字
第3546號中華民國96年12月10日第一審判決（起訴案號：臺灣高
雄地方法院檢察署96年度偵字第14117 號），提起上訴，本院判
決如下：
    主  文
上訴駁回。
    理  由
一、公訴意旨略以：被告丙○○意圖為自己不法之所有，於民國
    96年5 月5 日上午0 時55分許，由姓名年籍不詳男子騎乘機
    車（懸掛ITP-531 號車牌，該車牌為他人所失竊）搭載被告
    ，在高雄市苓雅區○○○路241 號前，趁行人乙○○不及防
    備之際，被告即自後方徒手搶奪乙○○皮包得逞。因認被告
    涉犯刑法第325 條第1 項之搶奪罪嫌。
二、公訴人認被告涉犯刑法第325 條第1 項之搶奪罪嫌，係以證
    人乙○○、丁○○證述及彰化分局指認犯罪嫌疑人紀錄表、
    受理110 報案紀錄單，資為論據。
三、訊據被告否認有搶奪犯行，辯稱其於96年5 月1 日上午10時
    至11時之間，騎乘機車在高雄市○○區○○路上與他人發生
    擦撞，致左小腿受傷，不可能騎機車行搶等語。
四、證據能力說明：
    阮綜合醫院96年5 月25日阮醫教字第0960000255號函、被告
    病歷、高雄市政府警察局96年6 月13日高市警鑑字第（096
    ）0000000 號鑑驗書固係被告以外之人於審判外之書面陳述
    ，但已經檢察官、被告於準備程序同意作為證據，且於言詞
    辯論終結前亦未聲明異議，本院審酌上開書面陳述並其他資
    料可認有錯誤性及虛偽性可能，是依該書面陳述作成時之情
    況，即認為適當，依刑事訴訟法第159 條之5 第2 項規定，
    自得為證據。
五、經查：
    (一)被害人乙○○於96年5 月5 日上午0 時55分許，在高雄市
      苓雅區○○○路241 號前，有共乘機車（懸掛ITP-531 號
      車牌，該車牌為他人所失竊）之人趁被害人乙○○不及防
      備之際，由機車後座之人自後搶奪被害人乙○○之皮包得
      手之事實，已經證人即被害人乙○○於原審結證明確 (見
      原審卷第59頁） ，自堪認定。
    (二)證人即被害人乙○○於原審固結證稱騎機車之人雖頭戴安
      全帽，但安全帽前方擋風罩是透明，且其有近距離看到，
      因此有看到騎機車之人之臉部，該人皮膚黑、臉瘦、臉上
      有許多痘疤，就如其於彰化分局指認之照片等語 (見原審
      卷第60頁反面～第61頁）。然觀諸證人即被害人乙○○於
      96年5 月10日在彰化分局指認之照片有編號1 ～3 共3 組
      （見偵卷第6 頁），編號1 、3 之照片均有正面及側面照
      各1 張併列，而編號2 之被告照片僅有正面照，故橫向拉
      長被告照片填補空間，被告照片即呈現臉部輪廓及五官變
      形、模糊，亦完全無法觀察出被告臉部有青春痘疤，顯與
      證人即被害人乙○○所稱係依皮膚黑、臉瘦、臉上有許多
      痘疤之特徵指認，不相符合。又參諸證人即被害人乙○○
      於原審雖結證稱該共乘機車行搶之人第1 次先慢慢經過其
      旁邊，並靠得很近，繞一圈後，第2 次再靠近下手行搶，
      當時有一點拉扯，2 人均有回頭，因騎機車之人所戴安全
      帽之擋風罩是透明，故其有注意騎機車之人臉部特徵，但
      沒有注意到嘴型、眼睛等語（見原審卷第59～61頁），再
      證人丁○○在本院結證稱其有看到搶案過程，被害人與行
      搶者僅拉扯數秒鐘，行搶者騎機車很快就離去等語 (見本
      院卷第63頁），證人甲○○在本院亦結證稱其聽到被害人
      喊叫聲而追出去時，行搶之人已得手離去，其僅追了5 公
      尺，其事後問被害人可否指認行搶之人，感覺被害人很緊
      張，沒有任何回覆等語 (見本院卷第104 頁），足見搶奪
      過程僅極短暫時間，且被害人乙○○先前不認識行搶之人
      ，其在深夜獨行猝然遭行搶，衡諸常情，該瞬間必然驚懼
      、恐慌，是被害人乙○○在驚懼、恐慌狀況下，短暫時間
      在夜間光線透過安全帽擋風罩看見騎機車之人臉上部分特
      徵，已難期被害人乙○○事後指認能正確無誤，況被害人
      指認被告照片復有上開所述瑕疵。另被告辯稱其於96年5
      月1 日上午10時至11時之間，騎乘機車與他人發生擦撞，
      致左小腿受傷之情，已經阮綜合醫院96年5 月25日阮醫教
      字第0960000255號函記載被告曾於96年5 月1 日因左下肢
      撕裂傷、左膝及下肢多處擦傷至該院急診，並有被告病歷
      在卷可佐 (見偵卷第38～42頁），且被告於96年5 月10日
      經警拘提後，被告之左小腿仍貼有大面積紗布，有被告照
      片可憑 (見警卷第43、44頁），是被告所辯，尚可採信。
      然證人即被害人乙○○於原審結證稱未注意騎機車之人腳
      部情形等語 (見原審卷第61頁），而證人丁○○、甲○○
      在本院均結證稱共乘機車行搶之人在其等右前方，其等在
      共乘機車行搶之人之左後方，但未注意騎機車之人左下肢
      有無異狀等語 (見本院卷第63、64、104 頁）。倘被告係
      騎機車行搶之人，被告之左下肢既有受傷需貼紗布之情形
      ，而證人丁○○、甲○○亦可看見騎機車之人左下肢，其
      等就此竟亳無留下任何印象，又被告能否安全操控機車載
      人行搶，均非無生疑。至扣案之遺留現場黑色安全帽、草
      綠色安全帽上採集之檢體與被告唾液鑑定比對結果，排除
      混有被告DNA-STR 型別，有高雄市政府警察局96年6 月13
      日高市警鑑字第（096）0000000號鑑驗書在卷可憑（見偵
      卷第100 頁）。此外，復查無其他積極證據足認被告有搶
      奪犯行，被告犯罪尚屬不能證明。
六、原審因而以不能證明被告犯罪，而為被告無罪之諭知，核無
    違誤。檢察官上訴意旨，指摘原判決不當，為無理由，應予
    駁回。
據上論斷，應依刑事訴訟法第368 條，判決如主文。
本案經檢察官林敏惠到庭執行職務。
中    華    民    國    97    年    5     月    30    日
                  刑事第八庭    審判長法  官   李炫德
                                      法  官   陳志銘
                                      法  官   郭玫利
以上正本證明與原本無異。
如不服本判決應於收受本判決後10日內向本院提出上訴書狀，其
未敘述上訴理由者，並得於提起上訴後10日內向本院補提理由書
狀（均須按他造當事人之人數附繕本）「切勿逕送上級法院」。
中    華    民    國    97    年    5     月    30    日
                                      書記官   楊茱宜


司法院資訊處製作；財團法人民間司法改革基金會備份。
